臺灣高等法院刑事裁定
111年度毒抗字第285號
抗  告  人  
即  被  告  李佾蒼




上列抗告人因違反毒品危害防制條例案件（聲請案號：臺灣桃園
地方檢察署110年度毒偵字第7428、9248號），不服臺灣桃園地
方法院中華民國111年2月10日裁定（111年度毒聲字第191號），
提起抗告，本院裁定如下：
    主  文
抗告駁回。
    理  由
一、原裁定意旨略以：
㈠、抗告人即被告李佾蒼於民國110年9月15日上午7時許，在桃園
    市○○區○○○○○段000○000地號鐵皮工寮，施用第二級毒品甲基
    安非他命之犯行，業據其於警詢及偵查中坦認不諱，並有有
    台灣檢驗科技股份有限公司110年9月29日、110年10月8日濫
    用藥物檢驗報告(報告編號：UL/2021/00000000、UL/2021/0
    0000000)在卷可證。是以，抗告人於上開時、地非法施用第
    二級毒品犯行，堪以認定。
㈡、又抗告人前因施用毒品案件，經臺灣臺北地方法院以100年度
    毒聲字第518號裁定送觀察、勒戒後，認無繼續施用毒品之
    傾向，於101年3月29日釋放出所。故本案抗告人施用第二級
    毒品犯行，距前次觀察、勒戒執行完畢釋放後已逾3年，抗
    告人本件施用第二級毒品犯行仍應適用觀察、勒戒程序。
㈢、抗告人另涉犯森林法第52條第1項、第3項之案件，經檢察官
    以110年度偵字第27931號提起公訴，並經原審以111年度原
    訴字第5號審理中等情事，其屬最輕本刑為1年以上有期徒刑
    之案件，為不得易科罰金之案件，其後倘經判決有入監執行
    之虞，而無法於入監併為戒癮治療，顯有礙其完成戒癮治療
    之期程，足認抗告人已有毒品戒癮治療實施辦法及完成治療
    認定標準第2條第1項、第2項第1款所規定之情形，應認聲請
    人聲請裁定將被告送勒戒處所執行觀察、勒戒，核無不合，
    應予准許等語。　　
二、抗告意旨略以：
㈠、毒品危害防制條例分別於97年4月30日、109年1月15日修正後
    ，對於施用毒品者之思維，自應與時倶進，擺脫以往側重於
    「犯人」身分之處罰，著重其為「病患」之特質，並以「治
    療」疾病為出發點。因此，附命完成戒癮治療之緩起訴處分
    既可同樣達到有效戒治施用毒品者之毒癮，自應優先加以選
    擇，而不應率爾選擇適用限制施用毒品者之人身自由於一定
    場所之觀察、勒戒處分，以維人權。
㈡、原裁定主要是以抗告人另涉犯森林法案件，經檢察官提起公
    訴，目前尚在原審審理中，而認抗告人已有毒品戒癮治療實
    施辦法及完成治療認定標準第2條第1項、第2項第1款所規定
    不適合為附命完成戒癮治療之緩起訴處分之情形，然依同辦
    法第2條第1項但書之規定，如無礙完成戒癮治療之期程者，
    仍得為附命完成戒癮治療之緩起訴處分，而依同辦法第9條
    規定，戒癮治療之期程，單次最長以連續一年為限。因此，
    縱抗告人有因故意違反森林法案件，經檢察官提起公訴，並
    由原審審理中等情，然該違反森林法案件係屬得上訴第三審
    案件，自第一審審理至第三審判決確定，應非一時片刻可完
    成之事，而戒癮治療之期程至多僅一年，則抗告人應可順利
    完成至多僅一年之戒癮治療期程，果抗告人有未能順利完成
    戒癮治療期程之情形，亦是抗告人應自行承受附命完成戒癮
    治療之緩起訴處分遭撤銷之不利益後果，自無不對抗告人先
    為附命完成戒癮治療之缓起訴處分，而須逕送觀察、勒戒之
    必要性存在。
㈢、原審未考量修正後毒品危害防制條例第24條第1項，改採「觀
    察、勒戒或強制戒治」與「附命完成戒癮治療之緩起訴」處
    分並行之雙軌模式之立法目的，逕依檢察官之聲請，而以前
    揭所載之理由，准予將抗告人送勒戒處所觀察、勒戒，原裁
    定顯有違誤，懇請鈞院撤銷原裁定，自為駁回檢察官聲請送
    觀察、勒戒之裁定等語。
三、按犯毒品危害防制條例第10條之罪者，檢察官應聲請法院裁
    定，令被告入勒戒處所觀察、勒戒，其期間不得逾2月。依
    前項規定為觀察、勒戒或強制戒治執行完畢釋放後，3年後
    再犯第10條之罪者，適用前2項之規定，毒品危害防制條例
    第20條第1項、第3項定有明文。而上開所謂「3年後再犯」
    ，只要本次再犯（不論修正施行前、後）距最近1次觀察、
    勒戒或強制戒治執行完畢釋放，已逾3年者，即該當之，不
    因其間有無犯第10條之罪經起訴、判刑或執行而受影響（最
    高法院109年度台上字第3826號刑事判決意旨參照）。次按
    毒品危害防制條例第24條第1項，採行「觀察、勒戒」與「
    附條件（含附命完成戒癮治療，下同）之緩起訴」並行之雙
    軌模式，並無「附條件之緩起訴」應優先於「觀察、勒戒」
    的強制規定。毒品危害防制條例規定之觀察、勒戒處分，係
    一種針對受處分人將來之危險所為預防、矯正措施之保安處
    分，目的係為斷絕施用毒品者之身癮及心癮，並屬強制規定
    。而該觀察勒戒之程序，僅於下列情形可排除適用外：1.依
    據毒品危害防制條例第24條第1項規定，於檢察官先依刑事
    訴訟法第253條之1第1項、第253條之2之規定，為附條件之
    緩起訴處分時，不適用之；2.或犯第10條之罪者，於犯罪未
    發覺前，自動向衛生福利部指定之醫療機構請求治療，醫療
    機構依據毒品危害防制條例第21條第1項規定，免將請求治
    療者送法院或檢察機關等情，其餘就初犯或觀察勒戒、強制
    戒治執行完畢3年後再犯施用毒品罪之行為人，犯毒品危害
    防制條例第10條之罪者，檢察官即應向法院提出聲請裁定其
    入勒戒處所觀察、勒戒，且凡經檢察官聲請，法院亦僅得依
    法裁定令入勒戒處所執行觀察、勒戒，以查其是否仍有施用
    毒品傾向，並據以斷定幫助受處分人徹底戒毒之方法，尚無
    自由斟酌以其他方式替代之權，亦無因受處分人之個人或家
    庭因素而免予執行之餘地。又檢察官本得按照個案情形，依
    法裁量決定採行緩起訴之戒癮治療或觀察、勒戒，是否給予
    施用毒品者為附命完成戒癮之緩起訴處分，係屬檢察官之職
    權，法院原則上應尊重檢察官職權之行使，僅就檢察官之判
    斷有違背法令、事實認定有誤或其他裁量重大明顯瑕疵等事
    項，予以有限之低密度審查。
四、經查：
㈠、本件抗告人確有於110年9月15日上午7時許，基於施用第二級
    毒品甲基安非他命之犯意，在其居所內，以將甲基安非他命
    置於玻璃球內燃燒吸食煙霧之方式，施用甲基安非他命1次
    ，業據抗告人於警詢、偵查中坦承不諱（見110毒偵9248卷
    第8頁、110毒偵7428卷第85、95頁）；而其所採尿液經送台
    灣檢驗科技股份有限公司濫用藥物實驗室先以酵素免疫分析
    法（EIA)初步檢驗，再以氣相層析質譜儀（GC/MS）確認檢
    驗後，確呈安非他命、甲基安非他命陽性反應等情，有桃園
    市政府警察局大溪分局、桃園分局之被採尿人尿液暨毒品真
    實姓名與編號對照表（尿液編號110I-205、D-0000000號）
    、查獲毒品危害防制條例「尿液」初步鑑驗結果、檢體監管
    紀錄表及台灣檢驗科技股份有限公司於110年9月29日、110
    年10月8日出具之濫用藥物檢驗報告（尿液編號110I-205、D
    -0000000號）各1份附卷足憑（見110毒偵7428卷第57至61、
    137頁、110毒偵9248卷第31、33、37、55、57頁），足認抗
    告人上開任意性自白與事實相符，其施用第二級毒品安非他
    命之犯行，堪以認定。　
㈡、抗告人前因施用毒品案件，經臺灣臺北地方法院以100年度毒
    聲字第518號裁定送觀察、勒戒後，認無繼續施用毒品之傾
    向，於101年3月29日釋放出所，有被告刑案資料查註紀錄表
    、矯正簡表、在監在押紀錄表、本院被告前案紀錄表可考（
    見110毒偵7428卷第115、127、143頁、本院卷第31至47頁）
    。是抗告人前揭施用第二級毒品犯行，距最近1次犯該罪經
    觀察勒戒執行完畢釋放後已逾3年，依新修正之毒品危害防
    制條例第20條、第23條規定，即應重新令入勒戒處所觀察、
    勒戒，不因期間曾因另犯施用毒品之罪經起訴、判刑及執行
    而受影響。
㈢、又抗告人因故意違反森林法案件，經檢察官以110年度偵字第
    27931號提起公訴，並經原審以111年度原訴字第5號審理中
    等情事，有本院被告前案紀錄表（見本院卷第31至47頁）在
    卷可查，是原審考量抗告人因前開行為有經法院判刑之可能
    ，難期被告得遵期接受戒癮評估或治療，依毒品危害防制條
    例第20條第3項、第1項、觀察勒戒處分執行條例第3條第1項
    之規定，依檢察官聲請命抗告人入勒戒處所觀察、勒戒，經
    核於法並無不合。　
㈣、抗告意旨雖稱附命完成戒癮治療之緩起訴可同樣達到戒治毒
    癮之目的，自應優先於限制人身自由之觀察、勒戒處分。然
    按毒品危害防制條例第24條第1項採行觀察、勒戒與附條件
    緩起訴並行之雙軌模式，並無緩起訴之戒癮治療應優先於觀
    察、勒戒的強制規定，且於觀察、勒戒完畢或強制戒治期滿
    後，最終可獲得不起訴處分，附條件緩起訴處分亦非必然有
    利於被告，檢察官本得依照個案實際情形，依法裁量決定採
    行何者為宜，法院原則上應尊重檢察官職權之行使，僅就檢
    察官之判斷有違背法令、事實認定有誤或其他裁量重大明顯
    瑕疵等事項，予以有限之低密度審查。本件抗告人因故意另
    犯他罪，經檢察官提起公訴，業如前述，堪認抗告人具有有
    礙於完成戒癮治療之期程，而不適合為附命完成戒癮治療緩
    起訴處分之情事；參以，抗告人前有多次施用毒品案件，經
    法院判處罪刑確定，且前次方於108年9月26日易科罰金執行
    完畢，再於110年9月15日觸犯本件施用毒品案件，此有本院
    被告前案紀錄表存卷足參（見本院卷第31至47頁），顯見其
    難以透過以社區醫療處遇替代監禁式治療之方式戒除毒癮，
    則檢察官本案逕為聲請觀察、勒戒，自難認有何裁量違法、
    不當之處。從而，原審依檢察官之聲請，裁定將抗告人送勒
    戒處所觀察、勒戒，顯無違背法令、事實認定有誤或其他裁
    量重大明顯瑕疵等事項。　　
五、綜上所述，抗告人既有本件施用第二級毒品之行為，自有予
    以矯治並預防其將來繼續施用之必要性，原審依檢察官聲請
    ，裁定將抗告人送勒戒處所觀察、勒戒，經核並無違誤。抗
    告人猶執前詞提起本件抗告，為無理由，應予駁回。
據上論斷，應依刑事訴訟法第412 條，裁定如主文。
中　　華　　民　　國　　111 　年　　3 　　月　　31　　日
                  刑事第十九庭  審判長法　官  曾淑華
                                      法　官  許文章
                                      法　官  李殷君
以上正本證明與原本無異。
不得再抗告。
                                      書記官  周彧亘
中　　華　　民　　國　　111 　年　　3 　　月　　31　　日